【裁判字號】    97,易,1547
【裁判日期】    971009
【裁判案由】    詐欺
【裁判全文】
臺灣臺南地方法院刑事判決              97年度易字第1547號
公  訴  人  臺灣台南地方法院檢察署檢察官
被      告  乙○○
                      2
上列被告因詐欺案件，經檢察官提起公訴（97年度偵緝字第1031
號），被告就被訴犯罪事實為有罪之陳述，本院合議庭裁定由受
命法官獨任進行簡式審判程序，判決如下：
    主  文
乙○○幫助共同意圖為自己不法之所有，以詐術使人將本人之物
交付，處拘役伍拾玖日，如易科罰金，以新臺幣壹仟元折算壹日
。
    事實及理由
一、本件被告乙○○所犯刑法第三十條第一項、第三百三十九條
    第一項之幫助詐欺取財罪，非死刑、無期徒刑或最輕本刑有
    期徒刑三年以上之罪，亦非高等法院管轄第一審案件，且被
    告就被訴事實為有罪之陳述，經告知被告簡式審判程序之旨
    ，並聽取檢察官、被告之意見後，本院裁定進行簡式審判程
    序，是本案之證據調查，依刑事訴訟法第二百七十三條之二
    規定，不受同法第一百五十九條第一項、第一百六十一條之
    二、第一百六十一條之三、第一百六十三條之一及第一百六
    十四條至第一百七十條規定之限制。並依同法第三百一十條
    之二準用第四百五十四條之規定製作略式判決書。
二、犯罪事實
    乙○○能預見提供自己金融機關帳戶供他人使用，將可能遭
    詐騙集團利用作為財產犯罪工具，猶基於縱有人以其金融機
    關帳戶實施財產犯罪，亦不違背其本意之不確定故意，於民
    國97年1月中旬間某日，在臺南市○○路某統一超商前，將
    其所有中國信託商業銀行中台南分行帳號00000-000000-0號
    帳戶之存摺、提款卡及密碼，提供予真實姓名年籍不詳自稱
    「陳先生」之成年男子使用，以此方法幫助他人從事犯罪。
    該不詳姓名年籍自稱「陳先生」之男子及其所屬之詐騙集團
    成員，即共同基於意圖為自己不法所有之犯意聯絡，於97年
    1月29日晚上6時13分許，由集團成員不詳姓名之女子撥打電
    話給甲○○，佯稱係momo購物台的服務人員，甲○○之前購
    物繳款方式誤用為分期付款，嗣再由集團成員不詳姓名之男
    子來電稱需至自動櫃員機確認金額是否有被扣款，並指示甲
    ○○操作自動櫃員機，因甲○○郵局提款卡無轉帳功能，該
    男子乃佯稱如未將郵局存款全額領出，可能會被扣款，致甲
    ○○陷於錯誤，依其指示將其郵局帳戶內存款25,000元、
    22,000元、19,000元與1,000元，合計67,000元依序領出，
    並依指示全部匯入乙○○上開中國信託銀行中台南分行帳戶
    內，所匯入之款項旋遭全部提領。嗣甲○○發覺受騙，報警
    處理而查獲上情。
三、上揭事實，有下列證據可資證明：
    (一)被告於偵查中之供述與本院審理中之自白。
    (二)證人即被害人甲○○警詢證述。
    (三)中國信託銀行中台南分行被告帳戶基本資料與歷史交易查
      詢資料。
    (四)被害人甲○○匯款之客戶交易明細表四紙。
四、按刑法上之幫助犯，係對於犯罪與正犯有共同之認識，而以
    幫助之意思，對於正犯資以助力，而未參與實施犯罪之行為
    者而言。如未參與實施犯罪構成要件之行為，且係出於幫助
    之意思提供助力，即屬幫助犯，而非共同正犯，不適用責任
    共同原則（最高法院75年度臺上字第1509號、88年度臺上字
    第1270號、89年度台上字第6946號裁判要旨參照）。本件詐
    騙集團成員（二人以上）對被害人甲○○施用詐術，致其陷
    於錯誤而交付金錢，該集團成員核係犯刑法第三百三十九條
    第一項之詐欺取財罪，該詐騙集團成員間就上開犯行有犯意
    聯絡及行為分擔，為共同正犯。而被告除提供帳戶供詐騙集
    團成員使用外，並無事證足資證明與該集團成員所實施之詐
    欺取財犯行間有何犯意聯絡及行為分擔，不足以認定與該集
    團成員共犯詐欺取財罪，故被告提供帳戶之幫助行為，核係
    犯刑法第三十條第一項、第三百三十九條第一項之幫助詐欺
    取財罪，應依刑法第三十條第二項之規定，按正犯之刑減輕
    之。查被告除於88、89年間曾因施用毒品受觀察勒戒處分外
    ，別無其他刑案紀錄，有台灣高等法院被告前案紀錄表在卷
    足憑，素行尚可，且係初犯。審酌被告一時失慮，提供帳戶
    資料予犯罪集團成員使用，阻礙警方查緝，而使施詐之人得
    以逍遙法外，免受法律制裁，並助長以此手段行騙詐財者，
    日益猖獗，影響社會交易安全，增加被害人尋求救濟之困難
    ，危害社會情節非輕，並審酌被害人所受損害及被告犯後在
    本院審理中認罪坦承犯行之態度等一切情狀，量處如主文所
    示之刑，並諭知易科罰金之折算標準。
五、依刑事訴訟法第二百九十九條第一項前段、第二百七十三條
    之一第一項、第三百十條之二、第四百五十四條第一項，刑
    法第二十八條、第三百三十九條第一項、第三十條第一項、
    第二項、第四十一條第一項前段，刑法施行法第一條之一第
    一項、第二項前段，判決如主文。
六、如不服本判決應於收受本判決後十日內向本院提出上訴書狀
    ，並應敘述具體理由。如未敘述上訴理由者，應於上訴期間
    屆滿後二十日內向本院補提理由書狀。
本案經檢察官李駿逸到庭執行職務。
中    華    民    國    97    年    10    月     9    日
                  刑事第四庭  法  官  林逸梅
以上正本證明與原本無異。
如不服本判決應於收受本判決後10日內向本院提出上訴書狀，並
應敘述具體理由。如未敘述上訴理由者，應於上訴期間屆滿後20
日內向本院補提理由書狀（均須按他造當事人之人數附繕本）「
切勿逕送上級法院」。
                              書記官  郭純瑜
中    華    民    國    97    年    10    月    9     日
附錄本案論罪科刑法條：
中華民國刑法第339條
（普通詐欺罪）
意圖為自己或第三人不法之所有，以詐術使人將本人或第三人之
物交付者，處5年以下有期徒刑、拘役或科或併科1千元以下罰金
。
以前項方法得財產上不法之利益或使第三人得之者，亦同。
前二項之未遂犯罰之。


司法院資訊處製作；財團法人民間司法改革基金會備份。
